【裁判字號】    95,上更(一),81
【裁判日期】    950920
【裁判案由】    偽造文書等
【裁判全文】
臺灣高等法院臺中分院刑事判決      95年度上更(一)字第81號
    上  訴  人
    即  被  告  寅○○
                卯○○
上列上訴人因偽造文書等案件，不服臺灣臺中地方法院89年度訴
字第1943號中華民國91年12月13日第一審判決（起訴案號：臺灣
臺中地方法院檢察署89年度偵字第4508號，併辦案號：臺灣臺中
地方法院檢察署89年度偵字第17423號、第15434號），提起上訴
，經本院判決後，由最高法院第1次發回，本院判決如下：
    主    文
原判決撤銷。
寅○○共同以意圖為自己不法之所有，以詐術使人將本人之物交
付為常業，累犯，處有期徒刑年。扣案之聯絡簿壹本、限時空
白信封柒拾封、郵局分佈地點壹冊、附表三所示編號八、九之行
動電話、ＳＩＭ卡、如附表一所示編號二十四之金融卡、附表二
所示編號七之存摺、「美聯物產國際」之幸運袋、海報各陸拾伍
份、「時富投資集團有限公司」幸運袋佰伍拾玖份、海報捌拾
玖張均沒收。
卯○○共同以意圖為自己不法之所有，以詐術使人將本人之物交
付為常業，累犯，處有期徒刑年。扣案之變造之呂文清國民身
分證上卯○○相片壹張、聯絡簿壹本、限時空白信封柒拾封、郵
局分佈地點壹冊、附表三所示編號八、九之行動電話、ＳＩＭ卡
、如附表一所示編號二十四之金融卡、附表二所示編號七之存摺
、「美聯物產國際」之幸運袋、海報各陸拾伍份、「時富投資集
團有限公司」幸運袋佰伍拾玖份、海報捌拾玖張均沒收。
    事    實
一、寅○○曾於民國八十四年間，因違反肅清煙毒條例案件，經
    臺灣屏東地方法院於八十四年十月二十六日，以八十四年度
    訴字第七二七號判處有期徒刑三年，並經臺灣高等法院高雄
    分院於八十五年四月十六日，以八十五年度上訴字第三九四
    號判決上訴駁回確定，於八十七年二月十一日經假釋交付保
    護管束，於八十八年八月十二日縮刑期滿而執行完畢（起訴
    書誤載為八十八年九月十一日執行完畢）。卯○○曾於八十
    五年間，因違反麻醉藥品管理條例案件，經臺灣臺中地方法
    院於八十五年三月四日，以八十五年度易字第八九九號判處
    有期徒刑四月確定，於八十五年四月一日確定，並於八十五
    年四月二十九日易科罰金執行完畢。詎均仍不知悔改，與謝
    良昇（綽號西瓜，業經本院以九十二年度上訴字第二一七五
    號判處有期徒刑七年，並經最高法院以九十三年度台上字第
    二二四二號判決上訴駁回確定）與自稱「劉智皇」之人（另
    有姓名劉智煌之人與謝良昇共犯常業詐欺罪嫌，業經臺灣臺
    中地方法院九十年度訴字第三九五號審理時發布通緝中〕及
    自稱「李玉峰」之人（真實姓名、年籍不詳之成年男子），
    共同意圖為自己不法之所有，並基於常業詐欺犯意，謝良昇
    自八十八年十月間起，寅○○自八十八年十二月間起，均受
    僱於「劉智皇」，卯○○自八十九年三月十三日起受僱於「
    李玉峰」，「劉智皇」以不詳方法取得如附表三所示編號四
    、五之ＳＩＭ卡、附表一所示編號十八、二十、二十三之金
    融卡、附表四編號五之印章、車號ＲＪ－二０六七、Ｘ五－
    六九二三號自小客車各一部、上開車號ＲＪ－二０六七號自
    小客車車籍、繳稅資料十張、行照一份、車號Ｘ五－六九二
    三號自小客車行照及保險卡計三張，「李玉峰」以不詳方式
    取得如附表一所示編號一至十七之金融卡、附表二所示編號
    一至四之存摺帳戶、附表四所示編號一至四之印章及附表三
    所示編號一、二之行動電話，各交由謝良昇、寅○○、卯○
    ○使用，另由謝良昇負責接洽租用房屋、郵寄中獎傳單及幸
    運港幣，寅○○則協助郵寄中獎傳單及幸運港幣，卯○○則
    負責至金融機構提領款項。
二、先由謝良昇與「劉智皇」基於行使變造特種文書、行使偽造
    私文書及使公務員登載不實之概括犯意聯絡，連續：（一）
    由謝良昇將自己照片交由「劉智皇」，由「劉智皇」以換貼
    照片之方式，變造莊岳樺之國民身分證，並於八十八年十月
    間，在雲林縣西螺交流道附近交付上開變造之莊岳樺國民身
    分證（係莊岳樺於八十三年六月十五日在臺中市不詳地點遺
    失）予謝良昇，足以生損害於莊岳樺及戶政機關對國民身分
    證管理之正確性。（二）嗣再由謝良昇交付變造之莊岳樺身
    分證予有犯意聯絡之楊朝捥（業經臺灣臺中法院以九十一年
    度訴字第一００九號判處有期徒刑四月確定），由楊朝捥假
    冒「莊岳樺」之名，於八十八年十月二十八日，向不知情之
    蕭忠承租坐落臺中市○○○路一九五號房屋供謝良昇等人使
    用，並在房屋租賃契約書上偽造「莊岳樺」之署押而偽造該
    私文書，且進而將偽造之租賃契約書交予出租人蕭忠收執而
    行使之。（三）謝良昇另於八十八年十一月十二日，交付上
    揭貼有自己相片之變造莊岳樺身分證予有犯意聯絡之女友楊
    麗花（業經臺灣臺中地法院以九十一年度訴字第一００九號
    判處有期徒刑五月確定），由其冒「莊岳樺」之名，向不知
    情之盧淑慧承租坐落臺中市○○○路一九九號房屋，而行使
    前揭變造之身分證，楊麗花並在房屋租賃契約書上偽造「莊
    岳樺」之署押及捺指印，而偽造私文書，且進而將偽造之租
    賃契約交予出租人盧淑慧收執而行使之。（四）謝良昇又於
    八十九年二月二十日，持上開貼有自己相片之變造莊岳樺身
    分證，向不知情之張振彬承租坐落臺中市北屯區更生巷三三
    之五號房屋，並在房屋租賃契約書上偽造「莊岳樺」之署押
    、印文而偽造私文書，將上開租處作為辦公場所，足以生損
    害於莊岳樺、蕭忠、盧淑慧及張振彬。謝良昇租屋後，即自
    八十八年十二月間起，共同以「時富投資集團有限公司」、
    「美聯物產國際」、「永春控股機構」等名義，組成刮刮樂
    詐騙集團，再由謝良昇於八十九年一月間，交付葛李金蘭之
    身分證（係葛李金蘭於八十五年九月間，在臺北市士林區遺
    失）予有犯意聯絡之楊朝捥（業經原法院九十一年度訴字第
    一００九號判決確定），由楊朝捥持之交予不知情之臺中市
    永利車行之職員，並使不知情之車行負責人陳坤龍於八十九
    年一月七日持往臺中區監理站辦理車牌號碼ＲＪ－二０六七
    號自用小客車之過戶手續，使不知情之公務員於同日將上開
    車輛過戶為葛李金蘭名義，而登載於職務上所掌之汽（機）
    車過戶登記書，足以生損害於葛李金蘭及監理機關對於車籍
    管理之正確性。謝良昇即駕駛該車，充為寄發詐騙信件等詐
    騙行為之交通工具，寅○○則與謝良昇共同郵寄中獎傳單及
    幸運港幣，且該刮刮樂詐騙集團另向中華電信股份有限公司
    申請000000000號、000000000號、00
    0000000號、000000000號、000000
    000號、000000000號、000000000號
    免付費電話，俟不特定收信人收受印製精美之中獎信函以上
    開免付費電話回電查詢中獎情形，由不詳年籍之人接聽電話
    或再由不詳年籍之楊啟吉主任、王秀慧主任、鄭冠南會長、
    林奇昌、戴維忠、陳惠萍、陳光榮，告以需先撥打00－0
    0000000號、00－0000000號、00－00
    00000號、00－0000000號、00－0000
    000號、00－0000000號、00－000000
    0號找財務部門不詳年籍之劉學儀主任或陳專員、劉琴芳會
    計師，劉學儀、陳專員、劉琴芳會計師、郭敏慈會計師、邱
    國賓律師、林文博主任即稱須繳納稅金，經匯款繳納稅金後
    ，再撥00－00000000號、00－0000000
    0號、00－0000000號找不詳年籍之郭惠雅或由財
    務部鄭主任、或再電詢劉主任、賴副理，其等稱須再繳納入
    會費之方式，要求以為自己中獎之收信人，分別連續匯款至
    黃靜雯等人頭帳戶後始可領取獎金，果被害人依約匯入款項
    ，其等即無法再與該集團取得聯絡，該集團以此詐騙手法，
    使如附表五所示之庚○○等十六人陷於錯誤，而依指示將稅
    金、會費等匯入黃靜雯等人頭帳戶內，而自八十九年三月十
    三日起，再由卯○○至金融機構提領贓款，獲取不法利益，
    並均以之為常業，恃此營生，共計詐騙新臺幣（下同）二千
    五百五十三萬一千一百元。嗣卯○○於八十九年三月十六日
    下午三時許，冒呂文清之名，持變造之呂文清身分證（係卯
    ○○與「李玉峰」基於變造、行使變造特種文書之犯意聯絡
    ，由「李玉峰」於八十九年三月十三日上午十時，在臺中市
    ○○街交付貼有卯○○相片之變造呂文清國民身分證予卯○
    ○）及前開黃靜雯存摺（局號000000－0、帳號00
    0000－0）至臺中縣太平市郵局提領現金九十萬元時，
    為埋伏之警員查獲，並扣得如附表二所示編號一至四之郵局
    存摺四本、中興銀行存摺（卯○○名義）一本、如附表一所
    示編號十四至十六之金融卡三張及一張卯○○之寶島商業銀
    行金融卡、如附表一所示編號一至十四郵局金融卡十四張、
    如附表四所示編號一至四之印章四顆、呂文清身分證一張及
    如附表三所示編號一至二行動電話二支、現金一百零六萬六
    千五百元；循線於同年三月十六日下午六時五十分許，在臺
    中縣太平市○○○路二一號前，查獲寅○○、謝良昇，並在
    寅○○身上扣得如附表二所示編號五至七之存摺三本、寅○
    ○郵局定存單一張、如附表一所示編號二十至二十四之金融
    卡五張、如附表三所示編號七至十二之行動電話、ＳＩＭ卡
    、申請書及現金十一萬五千元，在謝良昇身上扣得現金四十
    四萬零八百元、港幣七千四百元、如附表三所示編號三至六
    之行動電話、ＳＩＭ卡、如附表一所示編號十八、十九之金
    融卡，莊岳樺身分證、如附表四所示編號五之印章、筆記聯
    絡本一本、車號ＲＪ－二０六七、Ｘ五－六九二三號自小客
    車，另在謝良昇所駕駛車牌號碼ＲＪ－二０六七號車上扣得
    該車之車籍、繳稅資料、行照及葛李金蘭身分證一張、郵局
    分佈地點圖一冊，在寅○○所駕駛之車牌號碼Ｘ五－六九二
    三號自用小客車上扣得限時空白信封七十封及車號Ｘ五－六
    九二三號自小客車之行照、保險卡計三張，再至臺中市○○
    路○段九五號七樓之十住處查獲房屋契約書五本、遠傳千禧
    專案行動電話服務申請書三張、門市代收電信費收款單八份
    ，另在臺中市○○○路一九五號及臺中市北屯區更生巷三三
    之五號租處各查獲美聯物產國際之幸運袋、海報各六十五份
    、時富投資集團有限公司海報五十一張、時富投資集團有限
    公司幸運袋三百五十九份、海報三十八張。
三、案經內政部警政署刑事警察局分別移送臺灣臺中地方法院檢
    察署檢察官偵查起訴及移送併案審理。
    理    由
一、訊據上訴人即被告寅○○固坦承有於上揭時地幫忙郵寄信件
    之事實；訊據上訴人即被告卯○○固坦承有於上揭時時提領
    款項及冒呂文清之名領款之事實，惟均矢口否認有從事刮刮
    樂詐騙集團及常業詐欺之犯行，被告寅○○辯稱：伊僅係受
    僱於「劉智皇」，從事郵寄中獎傳單事宜，未有與「劉智皇
    」有何組成刮刮樂詐騙集團之犯意聯絡，並不知道「時富投
    資集團有限公司」及「美聯物產國際」為何公司，傳單上之
    名字、住址業經電腦打好，未看過傳單內容，港幣係謝良昇
    交給伊，伊僅係做謝良昇交代的工作，寄發之傳單並未有時
    富投資集團有限公司，扣案之宣傳單並非伊等寄送，伊不知
    係詐騙行為，伊受僱之時，不知僱用人係屬詐騙集團，倘若
    知悉伊即不會從事此項工作，且伊在被告卯○○查獲當日至
    警局了解案情，員警即稱伊之工作性質亦涉及刮刮樂，倘確
    知係從事刮刮樂工作，伊不可能進入警局，故亦應符合自首
    之要件云云。被告卯○○則辯稱：伊認識「李玉峰」，以為
    「李玉峰」係經營地下錢莊，伊係自八十九年三月十三日起
    受僱於「李玉峰」，從事提領現金工作，領二十萬元即抽一
    萬元現金，未有與「劉智皇」或「李玉峰」等人有何組成刮
    刮樂詐騙集團之犯意聯絡，伊並不知道「時富投資集團有限
    公司」及「美聯物產國際」為何公司，伊領過三次錢，領錢
    後均交給「李玉峰」，一次於八十九年三月十四日在臺中縣
    清水郵局以存簿提領二十萬元、以金融卡各提領二次五萬元
    ，計三十萬元，一次在霧峰郵局以金融卡或存摺提領二十萬
    元，同年三月十六日下午三時許，在臺中市○○路與進化路
    口三信商業銀行，以臺新銀行000－00－000000
    －0－00號金融卡（即如附表一所示編號十六之金融卡）
    提款五次，每次二萬元，計十萬元，查獲時係在太平郵局以
    黃靜雯之存摺提領九十萬元，伊看過共犯謝良昇在看傳單，
    看到「永春」、「港幣」等字樣，但伊未寄信封，每月領得
    薪資一萬五千元，由共犯謝良昇交給伊，伊未與共犯謝良昇
    、被告寅○○共同以莊岳樺之名義向張振彬承租房屋，假的
    呂文清身分證件係伊將照片交由「李玉峰」，「李玉峰」將
    伊之照片貼在身分證件上後再拿給伊，伊不知如何聯絡「李
    玉峰」，寄發的傳單未有時富投資集團有限公司，扣案之宣
    傳單並非伊等寄送者云云，
二、經查：
（一）檢察官與被告寅○○、卯○○於本院審理時對於被害人庚
      ○○、辰○○○、午○○、癸○○、甲○○、丁○○、子
      ○○、丑○○、未○○、辛○○、壬○○、戊○○、己○
      ○、申○○、巳○○、丙○○等十六人（下稱被害人庚○
      ○等十六人）、證人廖源棧、葛李金蘭、林明珠、陳聖潔
      、鄭啟輝、許明瞭、許漢廷、姚國智、史榮昌、謝文騰、
      張淑惠、蔡佳成、林國棟、黃仲仁、胡馨南、范錦春、謝
      良昇於警訊時之陳訴，均表示無意見，而於辯論終結前均
      未聲明異議，依刑事訴訟法第159條之5第2項之規定，視
      為同意作為證據。而上開證人於警詢時之陳述因並非出於
      不法取得，而係出於其等自由意思所陳述，自有證據能力
      。又證人謝良昇於檢察官偵查時之陳述，亦非出於不法取
      得，而係出於其等自由意思所陳述，自無顯有不可信之情
      況，亦有證據能力，合先敘明。
（二）附表五所示被害人庚○○等十六人被詐騙金額共計二千五
      百五十三萬一千一百元之事實，業經被害人庚○○等十六
      人於警詢時指訴甚詳，並有郵政國內匯款執據四十七紙、
      高雄區中小企業銀行匯款回條三紙、新竹國際商業銀行水
      單一紙、台新國際商業銀行國內匯款回條一紙、對獎廣告
      單（附幸運紅包袋）一紙附卷可稽。
（三）本案在被告卯○○身上查獲之如附表一所示編號一黃靜雯
      之金融卡、附表二所示編號一黃靜雯之存摺，與如附表五
      所示編號十一被害人壬○○將受騙入會款項六十六萬元匯
      入之戶名、帳號係同一人及同一帳號，此有扣押物品清單
      一份在卷可證及被害人壬○○在警訊時指訴屬實（見臺灣
      臺中地方法院檢察署八十九年度偵字第四五０八號警卷第
      一三二頁），另被告卯○○在警訊時陳明共犯「李玉峰」
      之聯絡電話為0000000000號（見上開第四五０
      八號偵查卷第三頁），經向臺灣大哥大股份有限公司查詢
      該電話之申請名義人為廖源棧，而廖源棧在警訊時證述：
      伊未申請上開0000000000號之行動電話，可能
      係伊曾拿身分證委由蔡幸容、李淑玲二人辦理信用卡，被
      她們私自拿去申請行動電話等語（見臺灣臺中地方法院檢
      察署八十九年度偵字第一五四三四號刑事偵查卷宗），足
      見該支電話之實際使用人應為「李玉峰」，而依臺灣大哥
      大股份有限公司函覆該支行動電話之通話紀錄，發話之位
      置在金門縣，受話頻繁之行動電話中，其中三支即係自被
      告卯○○、寅○○身上查獲之如附表三所示編號一、八、
      九之行動電話（見上揭第四五０八號警卷第二四八頁），
      而被告寅○○於原審審理時亦陳明如附表三所示編號八之
      行動電話及編號九之ＳＩＭ卡均係共犯謝良昇所有等語，
      再核與共犯謝良昇在原審審理時所陳稱：伊與被告寅○○
      自八十八年十二月間起開車至全省各地之郵筒投寄信件，
      及該信件均係劉智皇交付等語，另參以在被告卯○○、寅
      ○○身上查獲之如附表一所示編號十五、二十之金融卡，
      其來源同係來自於向金融卡所有人蔡瑋汎以三千元借貸之
      不詳姓名女子之情（見前開一五四三四號刑事偵查卷宗）
      ，足見被告卯○○、寅○○與共犯謝良昇、劉智皇、李玉
      峰間聯繫密切，且其等分階段行為，共同致生如附表五所
      示被害人庚○○等十六人因收執中獎券誤認為獲獎，而匯
      入稅金、入費會等名目款項受騙之結果，故其等確實成立
      刮刮樂詐騙集團，且有主觀上之犯意聯絡及客觀上行為之
      分擔。
（四）又證人楊朝捥在原審審理時證稱：伊確自謝良昇處受交付
      莊岳樺之身分證，因謝良昇稱其有事到南部須有房屋住宿
      ，故伊於八十八年十月二十八日持莊岳樺之身分證，向蕭
      忠承租房屋，並在租賃契約上簽署莊岳樺之姓名等語。而
      證人蕭宏暉於原審證稱：有三個人向伊承租位於臺中市○
      ○○路一九五號之房屋，租期半年，每月租金一萬六千元
      ，他們有請一位女孩在租處，因他們稱裡面放有機密之物
      品，叫伊不要去看，故伊於房屋出租後即未去看租處情形
      ，對當庭之兩位被告即寅○○、卯○○伊未有印象等語；
      於警訊時證稱：係楊朝捥持莊岳樺之身分證向伊承租房屋
      ，該房屋內有三百五十九張之時富投資集團有限公司幸運
      袋及海報三十八張願提供給警方等語（見前揭四五０八號
      警卷第一八一頁），而共犯謝良昇在原審審理時亦供承：
      劉智皇交付貼有其本人照片之莊岳樺身分證，及劉智皇稱
      持假身分證件承租房屋較安全，並交代其找楊朝捥辦理云
      云，並於檢察官訊問時供認：有三份租賃契約係冒莊岳樺
      之名義簽立者，一份伊親自與張振彬簽約，一份伊要楊朝
      捥冒莊岳樺之名與蕭忠簽約，一份伊請女友楊麗花冒莊岳
      樺之名義向盧淑慧承租等語，足見上開一九五號房屋，確
      由共犯劉智皇、謝良昇共同委由知悉莊岳樺身分證為變造
      之證人楊朝捥承租者。另證人張振彬於原審證稱：於八十
      九年二月間，被告寅○○偕同一名男子以莊岳樺之名義向
      伊承租位於臺中北屯區更生巷三三之五號房屋，租期一年
      ，稱係要作廣告社，租賃期間房屋的門是關著等語，及其
      在警訊時證稱：就是謝良昇持莊岳樺身分證，而由被告寅
      ○○與伊簽約，伊並願提供該租處內之「美聯物產國際」
      之幸運袋、海報各六十五份、「時富投資集團有限公司」
      海報五十一張等語（見上開四五０八號警卷第一七０頁）
      ，再核被告寅○○、共犯謝良昇在檢察官偵查時自承上開
      租賃契約係冒莊岳樺之名義簽立者，一份伊親自與張振彬
      簽約之情，及被告寅○○在原審審理時陳明其與共犯謝良
      昇共同以莊岳樺之名義向證人張振彬承租房屋等語，是共
      犯劉智皇將莊岳樺變造之身分證交由共犯謝良昇及被告寅
      ○○共同向證人張振彬承租前開三三之五號房屋，故自前
      揭一九五號及三三之五號租處各查獲「美聯物產國際」之
      幸運袋、海報各六十五份、「時富投資集團有限公司」海
      報五十一張、「時富投資集團有限公司」幸運袋三百五十
      九份、海報三十八張，自屬被告寅○○、共犯謝良昇、劉
      智皇所有，足證其等確實組成上開刮刮樂集團從事詐騙之
      犯行。
（五）另證人楊朝捥在原審審理時證稱：謝良昇提議買車，故其
      於八十九年一月間持葛李金蘭之身分證要伊辦理車號ＲＪ
      －二０六七號自小客車過戶事宜等語，而證人葛李金蘭在
      警訊時陳稱：警方查獲之車號ＲＪ－二０六七號自小客車
      並非伊所有，雖車籍資料、車主姓名、身分證字號均為伊
      本人，但應係他人假冒伊之名義購買該車，伊曾於八十五
      年九月間遺失身分證件，已申請補發等語。又證人林明珠
      在警訊時證稱：伊未向中華電信公司申裝0000000
      00號之免付費電話，該電話申請人之姓名、身分證字號
      確係伊本人，惟戶籍及帳單寄送地均為錯誤，伊之身分證
      件曾於八十八年五月間遺失等語（見臺灣嘉義地方法院檢
      察署八十九年度他字第二七號卷第三五頁）。證人陳聖潔
      在警訊時證稱：伊將上開人頭帳戶、金融卡及印章借予孫
      忠正等語，證人鄭啟輝在警訊時證述：伊將上開人頭帳戶
      、金融卡及印章借予黃主興等語，證人許明瞭在警訊時證
      稱：伊將上開人頭帳戶、金融卡及印章無代價借予不詳姓
      名之男子等語。證人許漢廷、姚國智在警訊時均證述：孫
      忠正透過姚國智向許漢廷借用上開人頭帳戶、金融卡及印
      章等情，證人史榮昌在警訊時證述：伊將上開人頭帳戶、
      金融卡及印章借予張豪傑等語。證人謝文騰在警訊時證稱
      ：伊將上開人頭帳戶借予孫忠正等語。證人張淑惠在警訊
      時證稱：伊不記得郵局存摺之帳號，伊曾遺失存摺與身分
      證等語。證人蔡佳成在警訊時證稱：伊將上開人頭帳戶、
      金融卡及印章提供予陳姓女子並獲得二千元之代價等語，
      證人林國棟在警訊時證稱：伊將上開人頭帳戶借予不詳之
      人三個月，及獲得一千五百元之代價等語。證人黃仲仁在
      警訊時證稱：伊將上開人頭帳戶、金融卡及印章以三千元
      借予不詳姓名之人三個月等語。證人胡馨南在警訊時證稱
      ：伊將上開人頭帳戶以一千元租借予蔡幸容等語。證人范
      錦春在警訊時證稱：伊將上開人頭帳戶、金融卡及印章以
      一千元借予不詳姓名之男子三個月等語（均見前開第一五
      四三四號卷），足見上揭人頭戶、免付費電話及車號之自
      小客車，均係共犯劉智皇、李玉峰、謝良昇及被告寅○○
      、卯○○所組成之前述刮刮樂詐騙集團以不詳方法而取得
      ，用以進行詐騙犯行之各階段如寄發中獎券信件、接聽被
      害人電話查詢、被害人受騙將款項匯入人頭戶等行為之實
      施。
（六）證人謝良昇於警訊時陳稱：伊知悉劉智皇（約四十歲、身
      高一七五公分、中等身材）從事刮刮樂詐騙，而要伊幫忙
      做事時，均由劉智皇以行動電話與伊聯絡，詐騙集團名稱
      為永春控股機構，只記得海報上二支電話均係０八０開頭
      ，自八十八年十二月中旬，與寅○○一起做，因寅○○於
      八十八年十二月底結束搬家工作，寅○○起初不知為刮刮
      樂詐騙集團，係嗣後方知悉，伊大部分只寫信封上之地址
      及寄港幣，且伊與劉智皇商量一個月給寅○○五萬元，港
      幣及限時信封是寄予不特定人以騙錢，莊岳樺身分證、印
      章是用以換港幣、申請電話及租房屋予劉智皇做電話轉接
      用，自小客車是寄信及辦事用，郵局分佈地點係到當地郵
      局寄信，讓被騙人看郵戳誤認當地有公司之設立等語；於
      檢察官偵查中亦陳稱：永春控股機構負責人為劉智皇、李
      玉峰，八十八年十二月中旬抽紅利迄今共領得三十萬元，
      負責接獲劉智皇電話，依其指示寄發宣傳單、港幣及提款
      作為雜支開銷，刮刮樂海報及兌獎券係劉智皇於八十八年
      十二月初分別在中清、西螺及苗栗交流道交給伊，伊拿至
      全省各地寄發，寅○○幫忙寫信封、寄港幣，寅○○每月
      薪資五萬元，伊每月薪水七至八萬元，劉智皇叫伊每日寄
      一、二個被害人，每次寄港幣一百元，以取信被害人，伊
      係缺錢用始加入詐騙集團等語。被告寅○○在警訊時亦供
      稱：自八十八年十二月初經共犯謝良昇介紹加入該集團，
      主要從事刮刮樂文宣寄發及信件抄寫，總共領二次獎金約
      十萬元，劉智皇（約三十五歲、身高一七二至一七五公分
      、其體型中等、留平頭，在大雅交流道見過一次，確有此
      人）負責操盤，共犯謝良昇負責依指示寄信件或幸運獎港
      幣一百元予被害人（由劉智皇告訴共犯謝良昇收件人之名
      單、伊等再將工作費用換成港幣，放入信封並抄寫姓名、
      住址再行寄發），繳納集團電話費用，持變造之莊岳樺身
      分證租屋供集團轉接電話，伊協助共犯謝良昇從事上開工
      作，自八十八年十二月迄今約三個多月，平均每週寄發二
      次，每次五大箱，每箱內含五百封信件，預計已寄發六萬
      件，被告卯○○負責替刮刮樂集團提領被害人所匯之款項
      ，但伊不認識其上手指揮之人，0000000000號
      行動電話是上手劉智皇給伊使用以便聯絡刮刮樂各項工作
      ，另0000000000號、0000000000號
      、0000000000號（停用）係交替使用，另郵局
      金融卡（0000000－0000000）一張、臺新
      銀行金融卡（000－00－000000－0－00）
      一張係劉智皇轉由共犯謝良昇交予伊，作為提領刮刮樂各
      項工作費用，車號Ｘ五－六九二三號自小客車係劉智皇交
      由共犯謝良昇使用，作為跑腿或寄信之交通工具等語；於
      檢察官偵查中亦供稱：永春控股機構負責人為劉智皇、李
      玉峰，自八十八年十二月中旬開始受僱，每月薪資五萬元
      ，負責依劉智皇電話指示之姓名、地址，寄發港幣予不特
      定人，伊係於八十九年二月中旬始知劉智皇、李玉峰從事
      刮刮樂詐騙集團等語，並參以被告卯○○在檢察官偵查時
      供承：伊係八十九年三月十二日起負責提款，每次提款抽
      一至二萬元，第一次在八十九年三月十三日提領三十萬元
      ，抽一萬元，第二次同年月十四日提領三十萬元，抽一萬
      五千元，第三次提款即為警查獲，係貪圖金錢用始加入詐
      騙集團等語，復有扣案之如附表一所示之編號一、十三之
      金融卡、附表二所示編號一之存摺、如附表四所示編號一
      、五之印章二顆、如附表三所示編號一、八、九之行動電
      話及ＳＩＭ卡、港幣七千四百元、筆記聯絡本一本、車號
      ＲＪ－二０六七、Ｘ五－六九二三號自小客車、車號ＲＪ
      －二０六七號之車籍、繳稅資料、行照及葛李金蘭身分證
      一張、郵局分佈地點圖一冊、限時空白信封七十封、車號
      Ｘ五－六九二三號自小客車之行照、保險卡計三張、房屋
      契約書三本、「美聯物產國際」之幸運袋、海報各六十五
      份、「時富投資集團有限公司」海報五十一張、「時富投
      資集團有限公司」幸運袋三百五十九份、海報三十八張，
      及在被告卯○○身上查獲贓款一百零六萬六千五百元、在
      被告寅○○身上查獲之贓款十萬元可資佐證。依上述（一
      ）至（三）所述，應認為被告寅○○、卯○○前開辯稱其
      等不知「劉智皇」、「李玉峰」從事刮刮樂詐騙集團，以
      為「李玉峰」經營地下錢莊等詞，均係事後卸責之詞，殊
      無可取。又被告寅○○係自八十八年十二月間起開始受僱
      於「劉智皇」，業經被告寅○○於警訊時、證人即共犯謝
      良昇於警訊、原審供述明確，是共犯謝良昇嗣於本院上訴
      審九十二年三月三日訊問時改稱被告寅○○係於八十九年
      二月始受僱云云（見本院上訴審卷第七六頁），顯係迴護
      之詞，不足採信。再者，被告寅○○、卯○○均參與犯罪
      構成要件之行為，均屬共同正犯，並非幫助犯，附此敘明
      。
（七）另被告卯○○於原審審理時及檢察官偵查中均承認：伊冒
      用呂文清之身分證，呂文清變造之身分證係伊於八十九年
      三月十一日拿本人照片予「李玉峰」，由「李玉峰」變造
      後再拿給伊使用等語；於警訊時亦供稱：伊受僱「李玉峰
      」，且冒用貼有伊本人照片之呂文清變造身分證，以領取
      黃靜雯在太平郵局戶頭的錢，伊允諾「李玉峰」變造身分
      證，故將伊照片交由「李玉峰」製作，而「李玉峰」於八
      十九年三月十三日交付存摺及變造之呂文清身分證予伊，
      以供提領郵局款項使用等語，足見被告卯○○就換貼其本
      人照片以變造呂文清身分證之犯行，已有主觀上犯意聯絡
      及客觀上行為分擔。被告卯○○空言否認變造呂文清身分
      證云云，委無足取。此外復有呂文清變造後之身分證一份
      附卷可稽（見上開四五０八號偵卷第四頁），被告卯○○
      與「李玉峰」共同變造呂文清之身分證並進而行使之犯行
      ，應堪認定。
（八）按對於未發覺之罪自首而受裁判者，減輕其刑，刑法第六
      十二條固定有明文。惟自首之要件在於行為人須申告自己
      之犯罪，且該犯罪為未發覺之罪，並因自首而自動接受審
      判。經查共犯謝良昇於八十九年三月十七日六時四十分在
      警詢時即供出被告寅○○涉案，而被告寅○○於同日六時
      五十分在警訊時供稱：伊因伊弟弟即被告卯○○已被警方
      查獲留置於太平分駐所，欲前往該分駐所瞭解情形，而在
      該分駐所前面被警方盤查逮獲，並在身上及車內查扣證物
      云云，且被告寅○○在警詢時、檢察官偵查中時及原審審
      理中均僅陳明：伊係因伊弟被告卯○○為警查獲在警局接
      受偵訊，欲前往警局瞭解情形，至警局後，警察告知伊所
      從事者亦係刮刮樂詐騙行為，倘伊知悉所為係刮刮樂詐騙
      行為，則不會至警局了解案情等語，足見員警於詢問被告
      寅○○之前即已知悉被告寅○○涉及本案，且被告寅○○
      亦未有自願接受追訴或審判之意思，核無該當於上開自首
      之要件，故被告寅○○辯稱其有自首犯罪一情，委無可採
      。
（九）按刑法上所謂常業犯，指反覆以同種類行為為目的之社會
      活動之職業性犯罪而言，至於犯罪所得之多寡，是否恃此
      犯罪為唯一之謀生職業，則非所問，縱令兼有其他職業，
      仍無礙於該常業犯罪之成立（最高法院八十五年臺上字第
      五一Ｏ號判例要旨參照）。觀諸被告寅○○、卯○○與共
      犯謝良昇及自稱「劉智皇」之人、自稱「李玉峰」之人共
      組之詐欺集團，分工極為細密，且有固定之作業流程及場
      所，渠等先行大量印製刮刮樂詐騙廣告紙裝入信封內，載
      至各地郵筒分散寄送與被害人，並對被害人施以詐術手段
      ，致附表五所示被害人庚○○等十六人誤信中獎，而先後
      將稅金、會員費等名義之金錢匯入指定帳戶內，並以此方
      式牟利，共計向附表五所示被害人庚○○等十六人詐得總
      金額二千五百三十八萬一千一百元，俱見其經營規模甚鉅
      ，非法所得款項龐大，並非偶而為之之犯罪形態，顯係以
      詐欺取財為常業甚明。
三、核被告寅○○、卯○○所為，均係犯修正前刑法第三百四十
    條之常業詐欺罪；被告卯○○另犯刑法第二百十六條、第二
    百十二條之行使變造國民身分證罪。查被告寅○○、卯○○
    行為後，刑法常業詐欺罪業於九十四年二月二日刪除公布，
    並於九十五年七月一日施行，是被告寅○○、卯○○犯後法
    律已有變更，而刑法第三百三十九條之普通詐欺罪，其法定
    本刑為五年以下有期徒刑、拘役或科或併科一千元以下罰金
    ；而修正前之刑法第三百四十條之常業詐欺罪其法定本刑為
    一年以上七年以下有期徒刑，得併科五萬元以下罰金。本案
    被告寅○○、卯○○所犯常業詐欺取財罪，其詐欺取財行為
    有多次，若將其等所犯先後多次之詐欺罪分論併罰，合併計
    算其法定最高本刑，其刑度顯較修正前刑法第三百四十條常
    業詐欺取財罪為重，經比較新舊法之規定，刪除後之規定並
    非較有利於被告寅○○、卯○○，依刑法第二條第一項前段
    之規定，應適用被告寅○○、卯○○行為時即修正前刑法第
    三百四十條之常業詐欺取財罪處罰。查被告寅○○、卯○○
    行為後，刑法第三十三條第五款已於九十四年二月二日修正
    公布，自九十五年七月一日起施行；修正後刑法第三十三條
    第五款規定「罰金：新臺幣一千元以上，以百元計算之」，
    與修正前刑法第三十三條條第五款規定「罰金：一元以上」
    不同。比較新舊法結果，以舊法較有利於被告，故依刑法第
    二條第一項前段規定，本案關於修正前刑法第三百四十條、
    刑法第二百十二條第之法定刑罰金部分，自應適用行為時之
    法律即修正前刑法第三十三條第五款規定決定其罰金部分之
    法定刑。而關於刑法第二百十二條法定刑為罰金之提高標準
    之新舊法適用問題，因被告卯○○行為後，刑法施行法第一
    條之一於九十五年六月十四日以華總一義字第09500085181
    號令修正公布增訂。修正增訂之刑法施行法第一條之一規定
    ：「中華民國九十四年一月七日刑法修正施行後（按指九十
    五年七月一日），刑法分則編所定罰金之貨幣單位為新臺幣
    。九十四年一月七日刑法修正時，刑法分則編未修正之條文
    定有罰金者，自九十四年一月七日刑法修正施行後，就其所
    定數額提高為三十倍。但七十二年六月二十六日到九十四年
    一月七日新增或修正之條文，就其所定數額提高為三倍」。
    本案上開被告卯○○所犯刑法第二百十二條之法定刑有罰金
    刑（銀元三百元以下），為刑法分則編未修正之條文而定有
    罰金刑者；於刑法施行法第一條之一修正增訂前，其貨幣單
    位為銀元，罰金刑之提高標準應適用罰金罰鍰提高標準條例
    第一條之規定「依法律應處罰金、罰鍰者，就其原定數額得
    提高為二倍至十倍」，而再依現行法規所定貨幣單位折算新
    臺幣條例第二條規定：「現行法規所定金額之貨幣單位為圓
    、銀元或元者，以新臺幣元之三倍折算之」。如換算為新臺
    幣，則其法定刑罰金刑部分，應為罰金新臺幣九千元以下。
    如適用刑法施行法第一條之一規定提高三十倍，亦為新臺幣
    九千元以下。是其關於刑法第二百十二條法定刑為罰金部分
    之提高標準，新舊法均無不利之情形，故依刑法第二條第一
    項前段規定，本案關於刑法第二百十二條法定刑罰金提高標
    準部分，自應適用行為時之法律即罰金罰鍰提高標準條例第
    一條及現行法規所定貨幣單位折算新臺幣條例第二條。關於
    刑法第三百四十條法定刑為罰金之提高標準之新舊法適用問
    題，因被告寅○○、卯○○行為後，刑法施行法第一條之一
    於九十五年六月十四日以華總一義字第09500085181號令修
    正公布增訂。修正增訂之刑法施行法第一條之一規定：「中
    華民國九十四年一月七日刑法修正施行後（按指九十五年七
    月一日），刑法分則編所定罰金之貨幣單位為新臺幣。九十
    四年一月七日刑法修正時，刑法分則編未修正之條文定有罰
    金者，自九十四年一月七日刑法修正施行後，就其所定數額
    提高為三十倍。但七十二年六月二十六日到九十四年一月七
    日新增或修正之條文，就其所定數額提高為三倍」。本案被
    告寅○○、卯○○所犯刑法第三百四十條之法定刑有罰金刑
    ，曾於八十八年二月三日修正為「五萬元以下」，依罰金罰
    鍰提高標準條例五條之規定，不適用提高倍數之規定，惟依
    現行法規所定貨幣單位折算新臺幣條例第二條規定：「現行
    法規所定金額之貨幣單位為圓、銀元或元者，以新臺幣元之
    三倍折算之」。如換算為新臺幣，則其法定刑罰金刑部分，
    應為罰金新臺幣十五萬元以下。如適用刑法施行法第一條之
    一規定提高三倍，亦為新臺幣十五萬元以下。是其關於刑法
    第三百四十條法定刑為罰金部分之提高標準，新舊法均無不
    利之情形，故依刑法第二條第一項前段規定，本案關於刑法
    第三百四十條法定刑罰金提高標準部分，自應適用行為時即
    修正前刑法第三百四十條及現行法規所定貨幣單位折算新臺
    幣條例第二條之規定。被告卯○○變造國民身分證後復持以
    行使，其變造之低度行為已為行使之高度行為吸收，不另論
    罪。被告寅○○所犯上開常業詐欺罪，自八十八年十二月間
    起至八十九年三月十二日止，與共犯謝良昇、自稱「劉智皇
    」之人及自稱「李玉峰」之人，有犯意聯絡及行為分擔，均
    為共同正犯。被告寅○○、卯○○所犯上開常業詐欺罪，自
    八十九年三月十三日起至同年三月十六下午三時許止，與共
    犯謝良昇、自稱「劉智皇」之人及自稱「李玉峰」之人，有
    犯意聯絡及行為分擔，均為共同正犯。被告卯○○與自稱「
    李玉峰」之人，就所犯行使變造國民身分證罪，有犯意聯絡
    及行為分擔，均為共同正犯。另查刑法第二十八條之規定，
    雖於九十四年二月二日修正公布，並於九十五年七月一日施
    行，而修正前之規定為：「二人以上共同實施犯罪之行為者
    ，皆為正犯」，修正後之規定為：「二人以上共同實行犯罪
    之行為者，皆為正犯」。本案被告寅○○、卯○○不論依修
    正前、後刑法第二十八條規定，均成立共同正犯，對被告寅
    ○○、卯○○而言，並無有利或不利之情形，自不生新舊法
    比較之問題，應逕依修正前之刑法第二十八條之規定。被告
    卯○○所犯前開常業詐欺罪、行使變造國民身分證罪間，有
    方法結果之牽連關係，為牽連犯，應從一重之常業詐欺罪處
    斷。被告卯○○所犯上開數罪間具有牽連犯之關係，依修正
    前即行為時之規定，應從一重之罪處斷，而依修正後之刑法
    既已刪除牽連犯之規定，則所犯上述各罪應依數罪併罰之規
    定分論併罰。經比較新舊法之規定，修正後之規定並非較有
    利於被告卯○○，依刑法第二條第一項前段之規定，應適用
    行為時之法律，即適用修正前刑法第五十五條牽連犯之規定
    ，從一重之罪處斷。被告卯○○所犯上開行使變造國民身分
    證罪部分，雖未經起訴，惟因此部分與上開已起訴成罪部分
    ，有牽連犯之裁判上一罪關係，為起訴效力所及，本院自得
    併予審判。查被告寅○○曾於八十四年間，因違反肅清煙毒
    條例案件，經臺灣屏東地方法院於八十四年十月二十六日，
    以八十四年度訴字第七二七號判處有期徒刑三年，並經臺灣
    高等法院高雄分院於八十五年四月十六日，以八十五年度上
    訴字第三九四號判決上訴駁回確定，於八十七年二月十一日
    經假釋交付保護管束，於八十八年八月十二日縮刑期滿而執
    行完畢（起訴書誤載為八十八年九月十一日執行完畢）；被
    告卯○○曾於八十五年間，因違反麻醉藥品管理條例案件，
    經臺灣臺中地方法院於八十五年三月四日，以八十五年度易
    字第八九九號判處有期徒刑四月確定，並於八十五年四月二
    十九日易科罰金執行完畢，有臺灣臺中地方法院檢察署刑案
    資料查註紀錄表及臺灣高等法院被告前案紀錄表可按，其二
    人於上開有期徒刑執行完畢後五年以內再故意犯本案有期徒
    刑以上之罪，不論依修正前之刑法第四十七條之規定，或依
    修正後之刑法第四十七條第一項之規定，均構成累犯，對被
    告寅○○、卯○○而言並無有利或不利之情形，自不生新舊
    法比較之問題，應逕依修正前之刑法第四十七條之規定，論
    以累犯，並均加重其刑。
四、原審以被告寅○○、卯○○事證明確，予以論罪科刑，固非
    無見。惟原判決有下列之違誤：（一）被告卯○○係自八十
    九年三月十三日起始受僱於自稱「李玉峰」之人，負責至金
    融機構提領被害人匯入之款項，則其對於自稱「李玉峰」之
    人、「劉智皇」之人、謝良昇及被告寅○○等人於八十九年
    三月十二日（含此日）前所為常業詐欺之犯行，自不負共同
    正犯之責，惟原判決竟未予區分，均論予共同正犯之責，自
    有未洽。（二）被告寅○○、卯○○所屬之詐欺集團，經統
    計附表五所示之被害人庚○○等十六人之匯款單，共詐得之
    金額為二千五百五十三萬一千一百元百元，有匯款單可稽。
    其中被害人丑○○、未○○部分，雖其等陳述被騙之金額，
    分別為九百七十一萬五千一百五十元及六百零五萬五千一百
    五十元，惟依卷附之匯款單顯示，係分別為六百三十五萬五
    千一百五十元（詐騙集團雖事後為取信丑○○，曾寄還丑○
    ○十五萬元，惟此係犯後歸還之問題，該十五萬元仍應列入
    詐騙所得）及三百七十一萬五千一百五十元，故本案以有匯
    款單為證之金額，計算被害人丑○○、未○○被騙金額，分
    別為六百三十五萬五千一百五十元及三百七十一萬五千一百
    五十元。原判決就被害人庚○○等十六人被詐騙之金額並非
    以匯款單為據，卻完全採取被害人庚○○等十六人在警詢時
    之陳述，而其中被害人丑○○、未○○被詐騙之金額，依被
    害人丑○○、未○○在警詢時之陳述分別為九百五十六萬五
    千一百五十元（丑○○陳述其被詐騙金額為九百七十一萬五
    千一百五十元，該詐騙集團事後為取信丑○○，曾寄還丑○
    ○十五萬元，而該十五萬元原判決並未列入詐騙所得，故原
    判決認丑○○被詐騙金額為九百五十六萬五千一百五十元）
    及六百零五萬五千一百五十元，因而認定被告寅○○、卯○
    ○所屬之詐欺集團，共詐得被害人庚○○等十六人之金額為
    三千一百十六萬一千一百元（如依上開被害人庚○○等十六
    人在警詢時所陳述之被騙金額，加總後應為三千一百零八萬
    一千一百元，並非三千一百十六萬一千一百元），自有未洽
    。(三)原判決認定被告寅○○、卯○○共同藉上開詐欺犯罪
    為生，而以之為常業，但對於此項常業詐欺犯罪之事實，未
    敘明其所憑之證據及認定之理由，仍有未洽。（四）被告寅
    ○○於八十四年間，違反肅清煙毒條例案件所判處之有期
    徒刑係在八十八年八月十二日縮刑期滿而執行完畢，原判決
    卻誤認為係在八十八年九月十一日執行完畢，亦有可議。是
    被告寅○○、卯○○否認犯罪而執前詞上訴指摘原判決，雖
    均無理由，然原判決既有上開可議之處，即屬無可維持，應
    予撤判改判。爰審酌被告寅○○、卯○○貪圖不法利益，以
    刮刮樂彩券方式詐財，致使被害人陷於錯誤而交付金錢，詐
    騙金額所得不少，嚴重影響社會善良秩序，「劉智皇」、「
    李玉峰」於該集團居於領導地位，被告寅○○、卯○○二人
    均係依共犯「劉智皇」、「李玉峰」及謝良昇之指揮行事、
    其等迄今未賠償被害人損失及犯後態度等一切情狀，分別量
    處如主文第二項、第三項所示之刑。末查被告寅○○、卯○
    ○均無類似常業詐欺之犯罪紀錄，有臺灣臺中地方法院檢察
    署刑案資料查註紀錄表在卷可按，被告寅○○、卯○○因本
    案判刑，已足以收懲儆之效，無庸再宣告強制工作，故公訴
    人請求對被告寅○○、卯○○諭知於刑之執行完畢後，令入
    勞動場所強制工作，已無必要，併予敘明。
五、至扣案之變造呂文清身分證上卯○○相片一張，係供犯罪所
    用之物，且為被告卯○○所有，扣案之聯絡簿一本、限時空
    白信封七十封、郵局分佈地點一冊、附表三所示編號八、九
    之行動電話、ＳＩＭ卡，係供犯罪所用之物，且為共犯謝良
    昇所有，業經共犯謝良昇、被告寅○○分別供明在卷，如附
    表一所示編號二十四之金融卡、附表二所示編號七之存摺，
    係供犯罪所用之物，且為被告寅○○所有，扣押之「美聯物
    產國際」之幸運袋、海報各六十五份、「時富投資集團有限
    公司」幸運袋三百五十九份、海報八十九張，係屬供犯罪所
    用之物，且性質上屬上開刮刮樂詐騙集團所有之物，爰分別
    依刑法第三十八條第一項第二款規定，均予宣告沒收。扣案
    之如附表一編號一、十三之金融卡、附表二所示編號一之存
    摺帳戶、附表三編號一之行動電話、附表四編號一之印章、
    、上開車號ＲＪ－二０六七號自小客車車籍、繳稅資料十張
    、行照一份、車號Ｘ五－六九二三號自小客車行照及保險卡
    計三張，雖係供犯罪所用之物，但未有證據證明為被告卯○
    ○或共犯「李玉峰」所有。扣案之港幣七千四百元、車號Ｒ
    Ｊ－二０六七、Ｘ五－六九二三號自小客車各一部，亦係供
    犯罪所用之物，但未有證據證明為共犯謝良昇或「劉智皇」
    所有；扣案之如附表一所示編號二至十二、十四至二十三之
    金融卡、附表二所示編號二至六之存摺，均未有證據證明係
    供犯罪所用之物；扣案之中興銀行存摺（帳號：00000
    0000000）、寶島商業銀行存摺（帳號：000－0
    0－000000－000）為被告卯○○所有、附表三編
    號三之行動電話為共犯謝良昇所有、附表三編號七、十一之
    行動電話、ＳＩＭ卡為被告寅○○所有及附表三編號二、四
    、五、六、十、十二之行動電話、ＳＩＭ卡及申請服務書、
    ，遠傳千禧專案行動電話服務申請書三張、門市代收電信費
    收款單八份，均未有證據證明係供犯罪所用之物；在共犯謝
    良昇身上查獲之現金四十四萬零八百元、被告寅○○身上之
    現金一萬五千元、郵政定存單一張，非係犯罪所得之物，爰
    不予宣告沒收。另扣案之附表四所示編號五之印章，係謝良
    昇偽造私文書時所偽刻之印章，與本案寅○○、卯○○無關
    ，自無法在本案宣告沒收。又在被告卯○○身上查獲贓款一
    百零六萬六千五百元、在被告寅○○身上查獲之贓款十萬元
    ，應由被害人庚○○等十六人依法取得執行名義後，再依民
    事執行程序聲請執行、分配，並無逕行發還被害人之權限，
    附此敘明。
六、公訴人併辦意旨（八十九年度偵字第一五四三四號）另以：
    被告寅○○、卯○○與共犯謝良昇等人冒被害人鄭國情之名
    開立誠泰銀行00000000－0支票存款帳戶，及申領
    空白支票、偽造簽發支票，並將支票寄予被害人庚○○等以
    取信之，因認被告寅○○、卯○○另涉有刑法第二百十六條
    、第二百十條之行使偽造私文書罪嫌、第二零一條第二項、
    第一項行使偽造有價證券罪嫌云云。訊據被告寅○○、卯○
    ○均堅決否認有此部分之犯行，均辯稱：其等並不清楚該部
    分之情形等語。按共同正犯之成立，雖僅於行為當時有共同
    犯意之聯絡，不必每一階段犯行均參與，且行為人間有間接
    聯絡亦無礙於共同正犯之成立，惟本案被告寅○○負責郵寄
    中獎信件，及被告卯○○負責領取被害人匯入之款項，並被
    告寅○○及共犯謝良昇負責郵寄港幣以取信被害人等情節，
    依一般社會常情，尚難遽認被告寅○○、卯○○對上開犯行
    ，已有默示合致之共同犯意聯絡，應認被告寅○○、卯○○
    此部分所辯尚屬可信。此外，復查無其他積極事證足以證明
    被告寅○○、卯○○有此部分之犯行，即與已起訴成罪部分
    ，並無裁判上一罪關係，爰將此併辦部分退還檢察官另行處
    理。
據上論結，應依刑事訴訟法第369條第1項前段、第364條、第299
條第1項前段，修正前刑法第28條、刑法第216條、第212條、修
正前刑法第340條、第55條、第47條、刑法第38條第1項第2款、
第2條第1項前段、罰金罰緩提高標準條例第1條前段，判決如主
文。
本案經檢察官乙○○到庭執行職務。
中    華    民    國    95    年    9     月    20    日
               刑事第八庭  審判長法  官  羅  得  村
                                 法  官  劉  榮  服
                                 法  官  巫  政  松
上列正本證明與原本無異。
如不服本判決應於收受送達後十日內向本院提出上訴書狀，其未
敘述上訴之理由者並得於提起上訴後十日內向本院補提理由書（
均須按他造當事人之人數附繕本）。
                                 書記官  陳  妙  瑋
中    華    民    國    95    年    9     月    21    日
附錄：
刑法第340條
以犯第三百三十九條之罪為常業者，處一年以上七年以下有期徒
刑，得併科五萬元以下罰金。
刑法第216條
行使第二百十條至第二百十五條之文書者，依偽造、變造文書或
登載不實事項或使登載不實事項之規定處斷。
刑法第212條
偽造、變造護照、旅券、免許證、特許證及關於品行、能力、服
務或其他損害於公眾或他人者，處一年以下有期徒刑、拘役或三
百元以下罰金。
 附表一
┌───┬───┬───────────┬─────────┬─────────┐
│編號  │姓  名│帳   號               │金融卡遭他人使用之│查獲原因          │
│      │      │                      │原因              │                  │
├───┼───┼───────────┼─────────┼─────────┤
│一    │黃靜雯│郵局                  │黃靜雯未到案說明  │被告卯○○身上查獲│
│      │      │局號：000000－0│                  │                  │
│      │      │帳號：000000－0│                  │                  │
├───┼───┼───────────┼─────────┼─────────┤
│二    │潘文玉│郵局                  │潘文玉未到案說明  │被告卯○○身上查獲│
│      │      │局號：000000－0│                  │                  │
│      │      │帳號：000000－0│                  │                  │
├───┼───┼───────────┼─────────┼─────────┤
│三    │兵炳奇│郵局                  │兵炳奇未到案說明  │被告卯○○身上查獲│
│      │      │局號：000000－0│                  │                  │
│      │      │帳號：000000－0│                  │                  │
├───┼───┼───────────┼─────────┼─────────┤
│四    │施三  │郵局                  │施三未到案說明    │被告卯○○身上查獲│
│      │      │局號：000000－0│                  │                  │
│      │      │帳號：000000－0│                  │                  │
├───┼───┼───────────┼─────────┼─────────┤
│五    │葉素珍│郵局                  │該帳戶非本人辦理身│被告卯○○身上查獲│
│      │      │局號：000000－0│分證曾遺失        │                  │
│      │      │帳號：000000－0│                  │                  │
├───┼───┼───────────┼─────────┼─────────┤
│六    │翁千惠│郵局                  │該帳戶非本人辦理身│被告卯○○身上查獲│
│      │      │局號：000000－0│分證曾遺失        │                  │
│      │      │帳號：000000－0│                  │                  │
├───┼───┼───────────┼─────────┼─────────┤
│七    │蔡燕芬│郵局                  │不確認帳戶是否為本│被告卯○○身上查獲│
│      │      │局號：000000－0│人辦理            │                  │
│      │      │帳號：000000－0│                  │                  │
├───┼───┼───────────┼─────────┼─────────┤
│八    │黃鈺真│郵局                  │不確認帳戶是否為本│被告卯○○身上查獲│
│      │      │局號：000000－0│人辦理            │                  │
│      │      │帳號：000000－0│                  │                  │
├───┼───┼───────────┼─────────┼─────────┤
│九    │許家旗│郵局                  │該帳戶非本人辦理身│被告卯○○身上查獲│
│      │      │局號：000000－0│分證曾遺失        │                  │
│      │      │帳號：000000－0│                  │                  │
├───┼───┼───────────┼─────────┼─────────┤
│十    │林妙芬│郵局                  │該帳戶非本人辦理身│被告卯○○身上查獲│
│      │      │局號：000000－0│分證曾遺失        │                  │
│      │      │帳號：000000－0│                  │                  │
├───┼───┼───────────┼─────────┼─────────┤
│十一  │李宜臻│郵局                  │不確認帳戶是否為本│被告卯○○身上查獲│
│      │      │局號：000000－0│人辦理            │                  │
│      │      │帳號：000000－0│                  │                  │
├───┼───┼───────────┼─────────┼─────────┤
│十二  │林瑞娥│郵局                  │該帳戶非本人辦理身│被告卯○○身上查獲│
│      │      │局號：000000－0│分證曾遺失        │                  │
│      │      │帳號：000000－0│                  │                  │
├───┼───┼───────────┼─────────┼─────────┤
│十三  │張淑惠│郵局                  │不確認帳號是否為本│被告卯○○身上查獲│
│      │      │局號：000000－0│人辦理            │                  │
│      │      │帳號：000000－0│                  │                  │
├───┼───┼───────────┼─────────┼─────────┤
│十四  │徐惠琪│郵局                  │該帳戶非本人辦理身│被告卯○○身上查獲│
│      │      │局號：000000－0│分證曾遺失        │                  │
│      │      │帳號：000000－0│                  │                  │
├───┼───┼───────────┼─────────┼─────────┤
│十五  │蔡瑋汎│亞太商業銀行          │該帳戶與編號二十之│被告卯○○身上查獲│
│      │      │帳號：０一二七－二二－│帳戶係伊以新臺幣三│                  │
│      │      │      000000－0│千元借予不詳姓名之│                  │
│      │      │                      │女子半年          │                  │
├───┼───┼───────────┼─────────┼─────────┤
│十六  │謝文騰│台新銀行              │謝文騰以新臺幣二千│被告卯○○身上查獲│
│      │      │帳號：０三五－一０－  │三百元借予不詳姓名│                  │
│      │      │      000000－0│之男子一星期      │                  │
│      │      │      －００          │                  │                  │
├───┼───┼───────────┼─────────┼─────────┤
│十七  │鄭博文│台新銀行              │鄭博文以新臺幣一千│被告卯○○身上查獲│
│      │      │帳號：０三五－一０－  │元或一千五百元租借│                  │
│      │      │      000000－0│予不詳姓名之男子  │                  │
│      │      │      －００          │                  │                  │
├───┼───┼───────────┼─────────┼─────────┤
│十八  │蘇建樟│台新銀行              │蘇建樟無代價借予馮│共犯謝良昇身上查獲│
│      │      │帳號：０一０－一０－  │自強              │                  │
│      │      │      000000－0│                  │                  │
│      │      │      －００          │                  │                  │
├───┼───┼───────────┼─────────┼─────────┤
│十九  │不詳之│郵局                  │                  │共犯謝良昇身上查獲│
│      │人    │局號：000000－0│                  │                  │
│      │      │      000000－0│                  │                  │
├───┼───┼───────────┼─────────┼─────────┤
│二十  │蔡瑋汎│台新銀行              │該帳戶與編號十五之│被告寅○○身上查獲│
│      │      │帳號：０一五－一０－  │帳戶係蔡瑋汎以新臺│                  │
│      │      │      000000－0│幣三千元借予不詳姓│                  │
│      │      │      －００          │名之女子半年      │                  │
├───┼───┼───────────┼─────────┼─────────┤
│二十一│張源泉│匯通銀行              │張源泉借予寅○○  │被告寅○○身上查獲│
│      │      │帳號：0000－000│                  │                  │
│      │      │      －００三四三五  │                  │                  │
├───┼───┼───────────┼─────────┼─────────┤
│二十二│張源泉│郵局                  │張源泉借予寅○○  │被告寅○○身上查獲│
│      │      │局號：000000－0│                  │                  │
│      │      │帳號：000000－0│                  │                  │
├───┼───┼───────────┼─────────┼─────────┤
│二十三│吳國村│郵局                  │吳國村以新臺幣五千│被告寅○○身上查獲│
│      │      │局號：000000－0│元借予陳姓客人三個│                  │
│      │      │      000000－0│月                │                  │
├───┼───┼───────────┼─────────┼─────────┤
│二十四│寅○○│臺新銀行              │被告寅○○所有    │被告寅○○身上查獲│
│      │      │帳號：０二七－一０－  │                  │                  │
│      │      │      000000－0│                  │                  │
│      │      │      －００          │                  │                  │
└───┴───┴───────────┴─────────┴─────────┘
 附表二：
┌──┬───┬────────────┬─────────┬─────────┐
│編號│姓  名│    帳   號             │存摺簿遭他人使用之│查獲原因          │
│    │      │                        │原因              │                  │
├──┼───┼────────────┼─────────┼─────────┤
│一  │黃靜雯│郵局                    │黃靜雯未到案說明  │被告卯○○身上查獲│
│    │      │局號：000000－0  │                  │                  │
│    │      │帳號：000000－0  │                  │                  │
├──┼───┼────────────┼─────────┼─────────┤
│二  │潘文玉│郵局                    │潘文玉未到案說明  │被告卯○○身上查獲│
│    │      │局號：000000－0  │                  │                  │
│    │      │帳號：000000－0  │                  │                  │
├──┼───┼────────────┼─────────┼─────────┤
│三  │兵炳奇│郵局                    │兵炳奇未到案說明  │被告卯○○身上查獲│
│    │      │局號：000000－0  │                  │                  │
│    │      │帳號：000000－0  │                  │                  │
├──┼───┼────────────┼─────────┼─────────┤
│四  │施三  │郵局                    │施三未到案說明    │被告卯○○身上查獲│
│    │      │局號：000000－0  │                  │                  │
│    │      │帳號：000000－0  │                  │                  │
├──┼───┼────────────┼─────────┼─────────┤
│五  │張源泉│匯通銀行                │張源泉借予寅○○  │被告寅○○身上查獲│
│    │      │帳號：0000－000  │                  │                  │
│    │      │      －００三四三五    │                  │                  │
├──┼───┼────────────┼─────────┼─────────┤
│六  │張源泉│郵局                    │張源泉借予寅○○  │被告寅○○身上查獲│
│    │      │局號：000000－0  │                  │                  │
│    │      │帳號：000000－0  │                  │                  │
├──┼───┼────────────┼─────────┼─────────┤
│七  │寅○○│臺新銀行                │被告寅○○所有    │被告寅○○身上查獲│
│    │      │帳號：０二七－一０－    │                  │                  │
│    │      │      000000－0  │                  │                  │
│    │      │      －００            │                  │                  │
└──┴───┴────────────┴─────────┴─────────┘
 附表三：
┌──┬──────────┐
│編號│行動電話號碼或ＳＩＭ│
│    │卡或申請服務書      │
├──┼──────────┤
│一  │0000000000│
├──┼──────────┤
│二  │0000000000│
├──┼──────────┤
│三  │0000000000│
├──┼──────────┤
│四  │0000000000│
├──┼──────────┤
│五  │0000000000│
├──┼──────────┤
│六  │0000000000│
├──┼──────────┤
│七  │0000000000│
├──┼──────────┤
│八  │0000000000│
├──┼──────────┤
│九  │0000000000│
├──┼──────────┤
│十  │0000000000│
├──┼──────────┤
│十一│0000000000│
├──┼──────────┤
│十二│0000000000│
└──┴──────────┘
 附表四：
┌──┬───┐
│編號│印章  │
├──┼───┤
│一  │黃靜雯│
├──┼───┤
│二  │潘文玉│
├──┼───┤
│三  │兵炳奇│
├──┼───┤
│四  │施三  │
├──┼───┤
│五  │莊岳樺│
└──┴───┘
 附表五：
┌──┬───┬──┬────────┬──────────┬───────┬────────┬────────┐
│編號│姓  名│性別│出生年月日      │身分證字號          │住址          │受詐騙金額      │證物            │
│    │      │    │                │                    │              │ (新臺幣)       │                │
├──┼───┼──┼────────┼──────────┼───────┼────────┼────────┤
│一  │庚○○│ 女 │二七‧一二‧０一│Ｚ000000000│屏東縣竹田鄉二│00000000│郵政國內匯款執據│
│    │      │    │                │                    │崙村十四鄰信實│元              │七紙            │
│    │      │    │                │                    │路一二八號    │                │高雄區中小企業銀│
│    │      │    │                │                    │              │                │行匯款回條三紙  │
├──┼───┼──┼────────┼──────────┼───────┼────────┼────────┤
│二  │黃蔡彩│ 女 │四０‧０六‧０二│Ｋ00000000  │苗栗縣頭份鎮下│三二五一五０元  │郵政國內匯款執據│
│    │英    │    │                │                    │興里二鄰大窩二│                │五紙            │
│    │      │    │                │                    │號            │                │                │
├──┼───┼──┼────────┼──────────┼───────┼────────┼────────┤
│三  │午○○│ 女 │五四‧０二‧０七│Ｋ00000000  │苗栗縣卓蘭鎮坪│一二０一五０元  │郵政國內匯款執據│
│    │      │    │                │                    │林里八鄰坪林九│                │二紙            │
│    │      │    │                │                    │九之一號      │                │新竹國際商業銀行│
│    │      │    │                │                    │              │                │水單一紙（兌換港│
│    │      │    │                │                    │              │                │幣）            │
├──┼───┼──┼────────┼──────────┼───────┼────────┼────────┤
│四  │癸○○│ 女 │六七‧０五‧一三│Ｐ00000000  │雲林縣褒忠鄉龍│七五一五０元    │郵政國內匯款執據│
│    │      │    │                │                    │岩村四鄰龍岩路│                │一紙            │
│    │      │    │                │                    │六七號之二    │                │                │
├──┼───┼──┼────────┼──────────┼───────┼────────┼────────┤
│五  │甲○○│ 女 │五一‧０一‧一九│Ｚ000000000│雲林縣虎尾鎮安│七五一五０元    │郵政國內匯款執據│
│    │      │    │                │                    │溪里十鄰安溪一│                │一紙            │
│    │      │    │                │                    │八三號        │                │                │
│    │      │    │                │                    │              │                │                │
├──┼───┼──┼────────┼──────────┼───────┼────────┼────────┤
│六  │丁○○│ 女 │五二‧０三‧０八│Ｚ000000000│花蓮縣花蓮市主│七五一五０元    │郵政國內匯款執據│
│    │      │    │                │                    │街一二０巷二一│                │一紙            │
│    │      │    │                │                    │號            │                │                │
├──┼───┼──┼────────┼──────────┼───────┼────────┼────────┤
│七  │子○○│ 女 │六四‧０二‧二一│Ｚ000000000│苗栗縣大湖鄉靜│七五一五０元    │郵政國內匯款執據│
│    │      │    │                │                    │湖村三鄰下街五│                │一紙            │
│    │      │    │                │                    │八號          │                │                │
├──┼───┼──┼────────┼──────────┼───────┼────────┼────────┤
│八  │丑○○│ 女 │五九‧０九‧二二│Ｚ000000000│桃園縣八德市大│0000000元│郵政國內匯款執據│
│    │      │    │                │                    │強村十九鄰東勇│                │七紙            │
│    │      │    │                │                    │街四００巷四弄│                │                │
│    │      │    │                │                    │四號          │                │                │
├──┼───┼──┼────────┼──────────┼───────┼────────┼────────┤
│九  │未○○│ 男 │三二‧０八‧二五│Ｚ000000000│臺北市大安區住│0000000元│郵政國內匯款執據│
│    │      │    │                │                    │安里瑞安路二三│                │六紙            │
│    │      │    │                │                    │巷三號二樓    │                │                │
├──┼───┼──┼────────┼──────────┼───────┼────────┼────────┤
│十  │辛○○│ 男 │四九‧０二‧二九│Ｚ000000000│桃園鎮平鎮市金│0000000元│郵政國內匯款執據│
│    │      │    │                │                    │星里五六鄰迪化│                │六紙            │
│    │      │    │                │                    │街五號        │                │                │
├──┼───┼──┼────────┼──────────┼───────┼────────┼────────┤
│十一│壬○○│ 女 │五六‧０八‧二０│Ｚ000000000│嘉義縣民雄鄉大│0000000元│郵政國內匯款執據│
│    │      │    │                │                    │崎村十鄰十四甲│                │五紙            │
│    │      │    │                │                    │一九之二十號  │                │                │
├──┼───┼──┼────────┼──────────┼───────┼────────┼────────┤
│十二│戊○○│ 男 │一四‧０二‧０二│Ｚ000000000│臺北市大安區新│一四五一五０元  │郵政國內匯款執據│
│    │      │    │                │                    │龍里十七鄰信義│                │二紙            │
│    │      │    │                │                    │路三段一三四巷│                │                │
│    │      │    │                │                    │八八號九樓    │                │                │
├──┼───┼──┼────────┼──────────┼───────┼────────┼────────┤
│十三│己○○│ 女 │五三‧０二‧０三│Ｚ000000000│苗栗縣造橋鄉大│七五一五０元    │郵政國內匯款執據│
│    │      │    │                │                    │龍村八鄰庄跡三│                │一紙            │
│    │      │    │                │                    │號            │                │                │
├──┼───┼──┼────────┼──────────┼───────┼────────┼────────┤
│十四│申○○│ 女 │二八‧０三‧一一│Ｚ000000000│苗栗縣竹南鎮頂│五０一五０元    │郵政國內匯款執據│
│    │      │    │                │                    │埔里一鄰中華路│                │一紙            │
│    │      │    │                │                    │三四巷五號    │                │                │
├──┼───┼──┼────────┼──────────┼───────┼────────┼────────┤
│十五│巳○○│ 女 │五九‧０七‧一八│Ｚ000000000│臺中市北屯區舊│二二九五００元  │郵政國內匯款執據│
│    │      │    │                │                    │社里二二鄰北屯│                │一紙            │
│    │      │    │                │                    │路四一九巷五二│                │台新國際商業銀行│
│    │      │    │                │                    │弄一六號二樓  │                │國內匯款回條一紙│
├──┼───┼──┼────────┼──────────┼───────┼────────┼────────┤
│十六│丙○○│ 女 │五五‧０四‧三０│Ｚ000000000│高雄市鼓山區明│一九九五００元  │對獎廣告單（附幸│
│    │      │    │                │                    │誠里四十四鄰昌│                │運紅包袋）一紙  │
│    │      │    │                │                    │盛路三七號七樓│                │                │
└──┴───┴──┴────────┴──────────┴───────┴────────┴────────┘
 附註：受詐騙金額共計二千五百五十三萬一千一百元
                                                      Ｆ


司法院資訊處製作；財團法人民間司法改革基金會備份。
